【裁判字號】    90,自,72
【裁判日期】    900516
【裁判案由】    誣告
【裁判全文】
臺灣彰化地方法院刑事判決                              九十年度自字第七二號
    自  訴  人  丙○○
    自訴代理人  何孟育律師
                張志新律師
    被      告  甲○○
                乙○○
右列被告等因誣告案件，經自訴人提起自訴，，本院判決如左：
    主  文
甲○○、乙○○均無罪。
    理  由
一、本件自訴意旨略以：被告甲○○、乙○○為圖免支付自訴人丙○○簽中六合彩彩
    金，乃共同基於使自訴人丙○○受刑事處分之犯意聯絡，於八十八年十一月十二
    日，明知被告甲○○並未遭受自訴人丙○○與王志忠等人限制行動自由，竟向彰
    化縣警察局二林分局虛構誣指自訴人丙○○在彰化縣溪湖鎮媽祖廟前挾持被告甲○○返回自訴人丙○○住宅，恫嚇：「錢如不拿來，就讓你沒命回去。」，並限
    制被告甲○○行動自由，且由被告乙○○向警方報案稱被告甲○○遭自訴人丙○○等人妨害自由及恐嚇，嗣自訴人丙○○經臺灣彰化地方法院檢察署檢察官為不
    起訴處分，因認被告甲○○、乙○○意圖使自訴人丙○○受刑事處分，涉有刑法
    第一百六十九條第一項之誣告罪嫌云云。
二、按犯罪事實應依證據認定之，無證據不得推定其犯罪事實。又不能證明被告犯罪
    者，應諭知無罪之判決。刑事訴訟法第一百五十四條、第三百零一條第一項分別
    定有明文。復按誣告罪之成立，以告訴人所被訴人之事實必須出於虛構為要件，
    若有出於誤會或懷疑有此事實而為申告，以致不能證明其所訴之事實為真實，縱
    被訴人不負刑責，而告訴人本缺乏誣告之故意，亦難成立誣告罪名。最高法院四
    十四年台上字第八九二號著有判例可資參照。本件訊據被告甲○○、乙○○堅決
    否認涉有誣告罪之犯行，被告甲○○並辯稱是因為心裏害怕，才報警處理等語。
    經查：被告甲○○曾於八十八年十一月十二日與自訴人丙○○返回自訴人丙○○
    住宅之事實，業據被告甲○○、自訴人丙○○到庭陳述明確，自訴人丙○○供稱
    ：「我去媽祖廟帶他，當時我是一人去媽祖廟，是在八十八年十一月十二日上下
    ，去帶他到我家，當時有四、五人在我家」等語（見本院九十年五月二日審判筆
    錄），且自訴人丙○○於本院審理中亦供陳被告甲○○在其住處待上三、四小時
    等情，是被告乙○○獲知被告甲○○一人待在自訴人丙○○家中，且自訴人丙○○要求被告乙○○拿錢過去等狀況（見本院九年五月二日審判決筆錄），渠對於
    被告甲○○之安全，當會產生顧慮，況被告甲○○是女性，而自訴人丙○○住處
    現場有五位男性，被告甲○○心中害怕自可預料，故於常情下，自有報警之舉，
    被告乙○○依據上開情狀向警察機關案，並非憑空捏造之情，被告所辯，尚可採
    信。另按前開判例見解認誣告罪之成立，以犯人明知所訴虛偽為構成要件，故若
    誤認有此事實，或以為有此嫌疑，或所告尚非全然無因，而積極方面尚無證據證
    明其確係故意虛構者，仍不能以誣告罪論。是以本件被告甲○○與乙○○懷疑自
    訴人丙○○對被告甲○○妨害自由及恐嚇等犯行，方向警察機關報案，依前所述
    ，自難以誣告罪相繩。此外，復查無其他積極證據，足茲認定被告涉有自訴人所
    指之犯行，其犯罪即屬不能證明，自應為無罪之諭知，以免冤抑。
據上論斷，應依刑事訴訟法第三百四十三條、第三百零一條，判決如主文。
中      華      民      國      九十      年      五      月    十六    日
                                     台灣彰化地方法院刑事第三庭
                                        法      官   洪  志  賢
右正本證明與原本無異。
如不服本判決，應於判決送達後十日內向本院提出上訴狀( 須附繕本 )。
告訴人或被害人對於判決如有不服具備理由請求檢察官上訴者，其上訴期間之計算係
以檢察官收受判決正本之日期為準。
                                        法院書記官   洪  年  慶
中      華      民      國      九十      年      五      月   二十三   日


司法院資訊處製作；財團法人民間司法改革基金會備份。
